臺灣基隆地方法院民事判決　　　　　　 100年度重訴字第53號
原　　　告　林承昭
訴訟代理人　陳詩經律師
被　　　告　新生資產管理股份有限公司
法定代理人　陳清祥
上列當事人間分配表異議之訴事件，本院於民國100年11月22日
言詞辯論終結，判決如下：
    主      文
本院九十九年度司執字第四五六四號強制執行事件之一百年八月
二十三日強制執行金額計算書分配表，其中表一次序六所示被告
之債權金額及受分配金額，應變更為如附表三所示、表二次序六
所示被告之債權金額及受分配之金額，應變更為如附表四所示。
原告其餘之訴駁回。
訴訟費用新台幣壹拾捌萬壹仟肆佰元，由被告負擔新台幣壹拾柒
萬肆仟壹佰玖拾玖元，餘由原告負擔。
    事實及理由
甲、程序方面：
一、按「債權人或債務人對於分配表所載各債權人之債權或分配
    金額有不同意者，應於分配期日一日前，向執行法院提出書
    狀，聲明異議。」「異議未終結者，為異議之債權人或債務
    人，得向執行法院對為反對陳述之債權人或債務人提起分配
    表異議之訴。」「聲明異議人未於分配期日起十日內向執行
    法院為前二項起訴之證明者，視為撤回其異議之聲明。…前
    項期間，於第四十條之一有反對陳述之情形，自聲明異議人
    受通知之日起算。」強制執行法第39條第1項、第41條第1項
    前段、第3項前段、第4項分別定有明文。本院99年度司執字
    第4564號債權人即被告新生資產管理股份有限公司與債務人
    即原告間清償債務強制執行事件（下稱系爭執行事件），就
    原告所有坐落新北市○里區○○里○○段冷水堀小段79－1
    地號土地(面積52平方公尺)、同小段79地號土地(面積617
    平方公尺)、萬里區○○里○○段苦苓坪小段2地號土地(面
    積3007平方公尺)，及萬里區○○里○○段溪底小段110—17
    地號土地(面積662平方公尺)，上開四筆土地(下稱系爭土地
    )拍賣所得價金新台幣(下同)1,336,000元，於民國100年8
    月23日製作分配表（下稱系爭分配表），定於同年9月19日
    實行分配，惟原告於分配期日前之同年9月14日對被告之債
    權及分配金額聲明異議，本院民事執行處乃檢送該聲明異議
    狀予被告表示意見，惟未據被告表示任何意見，原告則於同
    年9月22日提起本件訴訟，並於同日向本院民事執行處提出
    起訴之證明，業據本院調閱系爭執行事件全卷核閱明確，並
    有本院收文戳附於本件起訴狀足憑，揆諸前揭規定及說明，
    原告提起
    本件分配表異議之訴，自屬合法。
二、又本件被告經合法通知，未於言詞辯論期日到場，核無民事
    訴訟法第386條所列各款情形，依民事訴訟法第385條第1項
    前段之規定，准原告之聲請，由其一造辯論而為判決。
乙、實體方面：
一、原告起訴主張：
(一)原告前因積欠訴外人大眾商業銀行股份有限公司（下稱大眾
    銀行）債務，經大眾銀行將其對原告所有債權讓與被告後，
    被告遂向臺灣臺東地方法院聲請對原告核發支付命令（即臺
    灣臺東地方法院87年度促字第553號支付命令），因原告未
    於法定期間內聲明異議而確定，經被告執向本院聲請強制執
    行，並據以取得債權憑證（即基院雅92執慎字第5865號債權
    憑證，下稱系爭債權憑證）在案。嗣原告於民國93年3月12
    日與被告達成還款協議(下稱還款協議)，兩造同意就原告積
    欠被告之債務總金額確定為12,177,748元（其中包括本金3
    筆共計6,977,290元，分別為授信編號B-124-1本金餘額4,09
    9,786元、B-124-2本金餘額2,598,805元、B-124-3本金餘額
    278,699元，及遲延利息4,361,284元、違約金839,174元）
    ，並約定由原告向被告清償3,200,000元後，被告即拋棄因
    前開債權所設定之抵押權，並免除前開授信編號B-124-2及
    B-124-3二筆債務（包括本金、利息、違約金）。兩造達成
    還款協議後，原告已依約付款，依還款協議之約定，被告對
    原告之債權餘額應僅剩授信編號B-124-1所示之4,099,786元
    部分。
(二)惟被告於兩造達成還款協議後，仍執還款協議前所取得之系
    爭債權憑證向本院聲請強制執行，且因被告未向本院陳報債
    權餘額，致本院製作系爭分配表時仍引用先前強制執行時被
    告分配之不足額21,440,076元（即本院97年度執字第14598
    號所製作之強制執行金額計算書分配表所示），已有錯誤，
    且被告前已受償764,023元，被告對原告所有之債權餘額僅
    為3,335,763元（計算式：4,099,786元－764,023元＝3,335
    ,763元），故應以3,335,763元而非21,440,076元作為分配
    之基礎，是系爭分配表中被告之債權金額及分配方式應分別
    變更為如附表1及附表2所示，為此提起本件訴訟。並聲明：
    系爭分配表，其中表1次序6所示被告之債權金額及受分配金
    額，應變更為如附表1所示、表2次序6所示被告之債權金額
    及受分配之金額，應變更為如附表2所示等語。
二、被告經合法通知而未到庭爭執，亦未提出書狀為何聲明或陳
    述以供本院參酌。
三、得心證之理由：
(一)原告主張被告前受讓訴外人大眾銀行向原告之債權，嗣向臺
    灣臺東地方法院聲請對原告核發87年度促字第533號支付命
    令確定，並持該支付命令及確定證明書具狀向本院聲請強制
    執行，而取得系爭債權憑證。其間，原告與被告達成借款協
    議，原告依約給付被告3,200,000元，被告對原告之債權餘
    額應僅剩4,099,786元。惟被告於99年3月17日具狀向本院聲
    請強制執行，經本院以系爭執行事件受理，並依法拍定原告
    所有系爭土地，因被告未陳報最新債權餘額，本院乃依據之
    前即本院97年度執字第14598號強制執行事件所作成之強制
    執行金額計算書分配表分配後之不足額21,440,076元，作為
    被告債權餘額，於100年8月23日作成系爭分配表等情，有原
    告提出之還款協議書、支票、匯款通知單、本院100年8月23
    日基院義99司執慎字第4565號函附之系爭分配表等件在卷可
    稽，復經本院調取系爭執行事件卷宗核閱無訛，且被告經本
    院合法通知既未到庭爭執，亦未提出書狀為何聲明或陳述，
    原告此部分之主張，自堪信實。
(二)至原告又主張被告前已受償764,023元，故應列入系爭分配
    表之債權餘額僅為3,335,763元（計算式：4,099,786元－76
    4,023元＝3,335,763元），然原告就此前已清償被告764,02
    3元之有利事實，並未舉證以實其說，且本院觀諸系爭分配
    表，其中表1次序6所示被告之應分配金額561,735元，及表2
    次序6所示被告之應分配金額202,288元，二者受分配金額合
    計即為764,023元，是原告所稱被告前已受償764,023元，應
    係指系爭分配表所列之應分配金額而言，然系爭分配表既因
    原告提起本件分配表異議之訴而尚未確定，被告即無從自尚
    未確定之系爭分配表獲有上開金額之執行受償，原告此部分
    之主張，即非可採。是本件被告對原告之債權餘額應為4,09
    9,786元，而非原告主張之3,335,763元。
四、綜上所述，本件兩造間之債權餘額僅為4,099,786元，本院
    依循之前即本院97年度執字第14598號強制執行事件所作成
    之強制執行金額計算書分配表分配後之不足額21,440,076元
    ，作為被告債權餘額，即有未妥。從而，原告提起本件分配
    表異議之訴，請求將系爭分配表中，其中表1次序6所示被告
    之債權金額及受分配金額，應變更為如附表3所示、表2次序
    6 所示被告之債權金額及受分配之金額，應變更為如附表4
    所示，即屬有理，應予准許。逾此範圍之請求，則無理由，
    應予駁回。
五、據上論結，本件原告之訴為一部有理由、一部無理由，依民
    事訴訟法第385條第1項前段、第79條、第87條第1 項，判決
    如主文。
中    華    民    國    100   年    12    月    6     日
                  民事庭法  官  徐世禎
以上正本係照原本作成。
對於本件判決如有不服，應於收受送達後20日內向本院提出上訴
書狀，敘述上訴之理由，上訴於臺灣高等法院，並按他造當事人
之人數附具繕本。如委任律師提起上訴者，應一併繳納上訴審裁
判費。
中    華    民    國   100    年    12    月    6     日
                        書記官  陸清敏
┌────────────────────────────────────────────────────────┐
│附表一：                                                                                                        │
├──┬────┬─────┬──────┬─────┬────┬─────┬────┬────┬─────┬──┤
│次序│債權種類│優先或普通│ 債權人姓名 │ 債權原本 │債權利息│   共計   │分配比率│分配金額│  不足額  │備考│
├──┼────┼─────┼──────┼─────┼────┼─────┼────┼────┼─────┼──┤
│ 6  │第1順位 │優先      │新生資產管理│3,335,763 │0       │3,335,763 │16.8398%│561,735 │2,774,028 │    │
│    │抵押權  │          │股份有限公司│          │        │          │        │        │          │    │
└──┴────┴─────┴──────┴─────┴────┴─────┴────┴────┴─────┴──┘
┌────────────────────────────────────────────────────────┐
│附表二：                                                                                                        │
├──┬────┬─────┬──────┬─────┬────┬─────┬────┬────┬─────┬──┤
│次序│債權種類│優先或普通│債權人姓名  │ 債權原本 │債權利息│   共計   │分配比率│分配金額│  不足額  │備考│
├──┼────┼─────┼──────┼─────┼────┼─────┼────┼────┼─────┼──┤
│ 6  │表1分配 │普通      │新生資產管理│2,774,028 │0       │2,774,028 │2.9478% │81,774  │2,692,254 │    │
│    │不足    │          │股份有限公司│          │        │          │        │        │          │    │
└──┴────┴─────┴──────┴─────┴────┴─────┴────┴────┴─────┴──┘
┌────────────────────────────────────────────────────────┐
│附表三：                                                                                                        │
├──┬────┬─────┬──────┬─────┬────┬─────┬────┬────┬─────┬──┤
│次序│債權種類│優先或普通│債權人姓名  │ 債權原本 │債權利息│   共計   │分配比率│分配金額│  不足額  │備考│
├──┼────┼─────┼──────┼─────┼────┼─────┼────┼────┼─────┼──┤
│ 6  │第1順位 │優先      │新生資產管理│4,099,786 │0       │4,099,786 │13.7016%│561,735 │3,538,051 │    │
│    │抵押權  │          │股份有限公司│          │        │          │        │        │          │    │
└──┴────┴─────┴──────┴─────┴────┴─────┴────┴────┴─────┴──┘
┌────────────────────────────────────────────────────────┐
│附表四：                                                                                                        │
├──┬────┬─────┬──────┬─────┬────┬─────┬────┬────┬─────┬──┤
│次序│債權種類│優先或普通│債權人姓名  │ 債權原本 │債權利息│   共計   │分配比率│分配金額│  不足額  │備考│
├──┼────┼─────┼──────┼─────┼────┼─────┼────┼────┼─────┼──┤
│ 6  │表1分配 │普通      │新生資產管理│3,538,051 │0       │3,538,051 │2.7083% │95,821  │3,442,230 │    │
│    │不足    │          │股份有限公司│          │        │          │        │        │          │    │
└──┴────┴─────┴──────┴─────┴────┴─────┴────┴────┴─────┴──┘